臺灣桃園地方法院交通事件裁定　　　　 94年度交聲字第239號
原處分機關　交通部公路總局新竹區監理所中壢監理站
受處分人即　甲○○原名余信宏.
異　議　人
上列受處分人因違反道路交通管理處罰條例案件，對於交通部公
路總局新竹區監理所中壢監理站所為之中華民國九十四年五月二
日壢監裁字第裁五三－Ｄ00000000號裁決書（舉發通知
單字號：桃警交相字第Ｄ00000000號），聲明異議，本
院裁定如下：
    主      文
原處分撤銷。
甲○○汽車駕駛人，行車速度，超過規定之最高時速，處罰鍰新
臺幣壹仟柒佰元，並記違規點數壹點。
    理      由
一、異議意旨略以：原處分機關認受處分人於民國九十年十一月
    四日上午六時五十八分許，駕駛車牌號碼Ｖ二－八四二六號
    營業小客車途經桃園縣中壢市桃一一二線十三‧七公里處往
    中壢方向行駛時，速限為時速六十公里之路段，有以時速七
    十九公里行車，超速十九公里之違規情事，且經警依法舉發
    後，逾越應到案期限三十日以上始到案接受裁罰，遂依道路
    交通管理處罰條例第四十條第一項、第六十三條第一項第一
    款之規定，並依違反道路交通管理事件統一裁罰標準表，裁
    處異議人罰鍰新台幣二千四百元，並記違規點數一點。惟異
    議人始終未曾接獲舉發通知單，根本不知已因違規超速行車
    遭警舉發，後於九十四年五月二日始收到交通部公路總局新
    竹區監理所中壢監理站壢監裁字第裁五三－Ｄ000000
    00號裁決書而知此事，其並非故意逾期到案，因之，原處
    分機關逕依最高額裁罰，顯有失當，為此，爰聲明異議，請
    求撤銷原處分所裁處之罰鍰，另為適當金額之裁罰等語。
二、經查：
（一）按依交通部八十七年五月七日交路八十七字第００三五六
      三號函釋：道路交通管理處罰條例第九十條前段：「違反
      本條例之行為，自行為成立之日起﹔行為有連續或繼續之
      狀態者，自行為終了之日起，逾三個月不得舉發。」之旨
      意，係為規範舉發機關於三個月內完成舉發違反道路交通
      管理事件之程序。本件違規時間為九十年十一月四日，舉
      發單位填製舉發違反道路交通管理事件通知單之時間為九
      十一年一月十四日，其於九十一年一月十八日經郵政機關
      以「無此人」為由退回，此有警製桃警交相字第Ｄ000
      00000號舉發違反道路交通管理事件通知單、郵件收
      件回執影本各一紙在卷可稽，是舉發單位已依法完成舉發
      行為，至後續郵件遭退回，需由舉發單位再行查址交寄，
      仍無損於舉發單位已經依法完成之舉發行為，是本件原處
      分機關自得依法裁罰，合先敘明。
（二）又受處分人甲○○確曾於上揭時、地，超速行車乙情，業
      據受處分人於其聲明異議狀承明在卷，且有採證照片一幀
      、警製桃警交相字第Ｄ00000000號舉發違反道路
      交通管理事件通知單影本一份在卷可憑，堪認受處分人確
      有前述之違規事實無疑。按汽車駕駛人，行車速度，超過
      規定之最高時速者，處新臺幣一千二百元以上二千四百元
　　　以下罰鍰；又汽車駕駛人違反第四十條第一項者，除依原
　　　條款處罰鍰外，並予記違規點數一點，道路交通管理處罰
  　　條例第四十條第一項、第六十三條第一項第一款分別定有
    　明文，受處分人既有超速行車之違規情事，因之，原處分
      機關援引前開規定裁處罰鍰，於法洵屬有據。
（三）復按，本件違規為逕行舉發，該份舉發通知單係送達於受
      處分人之戶籍兼車籍址即「桃園縣平鎮市○○路○段二八
      二號十四樓之二」，經郵差註明「無此人」而退回，舉發
      本件之桃園縣警察局因認應為送達之處所不明，遂依行政
      程序法第七十八條第一項第一款、第二項之規定，依職權
      將該份舉發通知單為公示送達等情，有郵件收件回執、桃
      園縣政府警察局九十一年三月十三日桃警交字第Ｚ○○○
      ○○○○○○號函及公告等文件影本各一份存卷足佐。是
      該份舉發通知單依址投遞而以「無此人」為由被退回，因
      之，端依此交寄結果視之，桃園縣警察局認應送達之處所
      不明而逕為公示送達，於法雖無違誤，惟受處分人本住上
      址無誤，此有戶籍謄本一份附卷可參，郵政機關之送件人
      員送達上址後逕蓋章並註明「無此人」而退回，致仍住上
      址之受處分人無法收悉，據此，可見受處分人之所以未能
      親收本件逕行舉發之通知單，係肇因於郵政機關之送件人
      員送達不合法之結果，對此，受處分人顯無任何可歸責之
      事由存在。按違反道路交通管理事件統一裁罰標準表係根
      據受處分人逾越應到案期限日數之久暫設有異其處罰金額
      之裁量標準，揆其旨，顯認「逾越應到案期限」亦屬可責
      原因之一，逾期越久，可責程度越高，方有從重裁罰之必
      要，準此以解，「逾越應到案期限」既屬可責原因之一，
      則得將此納為「裁量事項」以酌定應處罰鍰金額之前提，
      自須以受處分人就「逾越」之情形具有可歸責之事由存在
      為限。本件受處分人未能親收本件舉發通知單既欠缺可歸
      責之事由，則其在無責而不知已遭舉發之情況下「逾越應
      到案期限」，顯非可歸責，從而原處分機關自不得將此情
      形納為裁量事項。原處分機關逕以最高額裁處異議人罰鍰
      ，其據為裁量所審酌之基礎事實顯有違誤，原處分即難謂
      為適當。異議人聲明異議意旨執此指摘原處分不當，為有
      理由，自應由本院將原處分撤銷，另為裁定如主文第二項
      所示。
據上論斷，應依道路交通管理處罰條例第八十七條第二項、第四
十條第一項、第六十三條第一項第一款，道路交通案件處理辦法
第二十條，裁定如主文。
中　　華　　民　　國　　94　　年　　8 　　月　　11　　日
                 　　　 交通法庭  法　官　黃梅淑
以上正本證明與原本無異。
如不服本裁定，應於裁定送達後5 日內向本院提出抗告狀。
　　　　　　　　　　　　　　    　書記官　魏里安
中　　華　　民　　國　　94　　年　　8 　　月　　11　　日
